臺灣臺中地方法院刑事判決　　　　　　　　　　　　九十三年度自緝字第二六九號
　　自　訴　人　國銘機車租賃股份有限公司
　　代　表　人　張富如
　　被　　　告　甲○○
右列被告因背信案件，經自訴人提起自訴，本院判決如左：
    主  文
甲○○意圖為自己不法之所有，而侵占自己持有他人之物，處拘役伍拾日，如易科罰
金，以佰元折算壹日。
    事  實
一、甲○○於民國八十七年七月二日至臺中市○○區○○路四段九六四號國銘機車租
    賃股份有限公司（下稱國銘公司，代表人為張富如），購買車牌號碼ＮＷＡ─０
    六一號機車一部，分期總價款約為新臺幣（下同）五萬八千餘元，採分期付款方
    式，自八十七年七月二日至八十八年六二十二日止，共分十二期，每月二十二日
    須給付四千九百十元，甲○○並簽立機車租賃切結書及面額五萬元之本票各一份
    。詎甲○○取得上開機車後，於八十七年八月下旬因所承租之房屋租約到期，無
    力繳納房租而搬家，經濟困窘，竟基於為自己不法所有之意圖，於八十七年九月
    上旬，見報紙上有刊登收購中古機車之分類廣告，以八千元之價格出售予該刊登
    分類廣告之不詳姓名人士，變易持有為所有之意思，而侵占該部機車。後因甲○
    ○均未繳交分期款項，國銘公司員工至其住處查看，查看其之消息，亦無法與其
    聯絡，始知上情。
二、案經國銘公司提起自訴，甲○○經合法傳喚後，無正當理由不到庭，經拘提後亦
    未到案，本院於八十八年二月十二日發布通緝，於九十三年四月二十六日緝獲到
    案審理。
    理  由
一、訊據被告甲○○對其於右揭時地以分期付款方式向自訴人國銘公司購買車牌號碼
    ＮＷＡ─０六一號機車一部，其後將該車以八千元之價格出售予不詳姓名人士等
    事實，業於本院審理時供認不諱，核與證人乙○○即自訴人國銘公司之員工於本
    院八十七年十二月二十二日審理時之證述內容相符，並有機車租賃切結書、面額
    五萬元之本票國銘公司之公司執照、營利事業登記證各一份存卷可憑。被告簽署
    者雖為機車租賃切結書，但證人乙○○證稱：被告是購買機車，辦分期付款，伊
    公司都是簽切結書等語，本院參酌該機車租賃切結書之記載，其係自八十七年七
    月二日至八十八年六二十二日止，共分十二期，每月二十二日須給付四千九百十
    元等情節，一年須付五萬八千九百二十元，此金額相當於購買一部機車之價格，
    實與機車租賃之一般常態不符，此應係為買賣之方式始與事理相當，又買賣在民
    法為非要式契約，書面僅為證明之用，仍應探求當事人之訂約真意，被告與證人
    乙○○均陳稱本案之機車為買賣，且與該切結書內容相當，故本院認為被告之此
    部分陳述為可採。綜上，被告之自白核與事實相符，足可採信，其右揭侵占犯行
    ，洵堪認定。
二、核被告所為，係犯刑法第三百三十五條第一項之普通侵占罪。爰審酌被告侵占之
    標的物為機車，分期價款約為五萬八千元，自訴人國濱公司仍未取回該部機車，
    其損失非輕，惟念及其犯後坦認犯行，尚有悔意，因經濟困窘始犯本案等一切情
    狀，量處如主文所示之刑。被告行為後，刑法第四十一條第一項前段已修正為：
    「犯最重本刑為五年以下有期徒刑以下之刑之罪，而受六個月以下有期徒刑或拘
    役之宣告，因身體、教育、職業、家庭之關係或其他正當事由，執行顯有困難者
    ，得以一元以上三元以下折算一日，易科罰金。」，並於九十年一月十日公布，
    於同年月十二日生效施行，比較新舊法律規定，以新法對被告較為有利，是依刑
    法第二條第一項前段規定應適用裁判時法，爰依修正後刑法第四十一條第一項前
    段之規定，諭知如易科罰金之折算標準，以資懲儆。
三、按動產擔保交易應以書面訂立契約，此觀之動產擔保交易法第二條及第五條即明
    ，是動產擔保交易係屬要式契約之一種。被告雖前於八十七年間因違反動產擔保
    交易法案件，經本院判處拘役五十日確定，於八十七年十月九日執行完畢，但本
    案被告與自訴人國銘公司間並無訂立動產擔保契約契約，故本案與動產擔保交易
    法無涉，亦即與該前案並無任何連續犯之裁判上一罪關係存在，該案之判決效力
    不及於本案，本院自得就本案加以審理。
四、證人羅文雄即自訴人國銘公司之員工於本院八十八年四月二日審理時陳稱：國銘
    公司於八十八年四月間停業等語，而自訴人國銘公司確於八十八年五月二十七日
    經核准解散等情，亦有財團法人金融聯合徵信中心查詢資料一份在卷可憑，是自
    訴人國銘公司於本院辯論終結前業己解散而消滅，且逾期未向本院聲請承受訴訟
    而無承受訴訟人，本院認其員工即證人乙○○已到庭證述明確，且被告對此部分
    亦供認不諱，無通知檢察官擔當訴訟之必要，爰依刑事訴訟法第三百三十二條之
    規定逕行判決。
據上論斷，應依刑事訴訟法第三百三十二條、第三百四十二條、第二百九十九條第一
項前段，刑法第二條第一項前段、第三百三十五條第一項、（修正後）第四十一條第
一項前段，罰金罰鍰提高標準條例第一條前段、第二條，判決如主文。
中      華      民      國    九十三    年      六      月      七      日
                                臺灣臺中地方法院刑事第十四庭
                                審判長法  官  楊真明
                                      法  官  林學晴
                                      法  官  陳  葳
右正本證明與原本無異。
如不服本判決，應於送達後十日內向本院提出上訴狀（須附繕本），上訴於臺灣高等
法院臺中分院。
                                      書記官
中      華      民      國    九十三    年      六      月      七      日
附錄本判決論罪科刑法條
中華民國刑法第三百三十五條第一項
  意圖為自己或第三人不法之所有，而侵占自己持有他人之物者，處五年以下有期徒
  刑、拘役或科或併科一千元以下罰金。
